臺灣臺南地方法院刑事判決　　　　　　　　　　　　　九十一年度交易字第一號
　　公　訴　人　臺灣台南地方法院檢察署檢察官
　　被　　　告　甲○○
右列被告因過失傷害案件，經檢察官提起公訴（九十年度偵字第一０七五三號），本
院判決如左：
    主  文
甲○○因過失傷害人，處拘役壹拾日，如易科罰金，以參佰元折算壹日，緩刑貳年。
    事  實
一、甲○○於民國九十年七月十四日二十三時二十分許，駕駛車號Ｊ３─６０４７號
    自小客車沿台南市○○路內側快車道由南往北方向行駛，途經該路與安中路設有
    行車管制號誌之同向三車道以上交岔路口時，本應注意汽車行駛時，駕駛人應注
    意車前狀況，並隨時採取必要之安全措施，而依當時情形，又無不能注意之情事
    ，其能注意竟疏未注意車前狀況，見其行向之行車管制燈號為綠燈即貿然直行，
    適有少年丙○○（七十三年十二月三日生）無照騎駛未懸掛號牌（原車號為ＴＬ
    Ｙ─５１１號，起訴書誤植為ＴＹＬ─五一一號）之輕機車後載少年乙○○（七
    十四年八月三十日生），沿北安路慢車道自對向行抵該交岔路口作左轉彎，丙○○本應注意其未考領機車駕照不得行車上路，且機車行駛時，駕駛人應注意車前
    狀況，並隨時採取必要之安全措施及機器腳踏車行駛同向三車道以上道路，均應
    以兩段方式進行左轉彎，且行駛至交岔路口轉彎車應讓直行車先行，而依當時情
    形，又無不能注意之情事，其能注意竟亦疏未注意應以兩段方式進行左轉彎及車
    前狀況以採取必要之安全措施，且未注意其為轉彎車應讓甲○○之直行車先行，
    貿然自北安路外側慢車道直接作左轉彎欲進入安中路，致其騎駛之機車與甲○○
    所駕駛之自小客車發生擦撞而人車倒地，丙○○因而受有創傷性腦傷併右側肢體
    輕癱、右側股骨骨折等傷害；乙○○則受有右前額眼眶上部挫傷、右膝擦傷之傷
    害（乙○○部分業據撤回告訴，詳後述）。
二、案經丁○○（少年丙○○之父）及乙○○分別訴由台南市警察局第三分局報請臺
    灣台南地方法院檢察署檢察官偵查起訴。
    理  由
一、訊據被告甲○○對於右開時、地發生擦撞車禍致被害人丙○○及告訴人乙○○受
    傷之事實均坦承不諱，核與告訴人乙○○於警訊及本院審訊時到庭陳述之情節相
    符，復有道路交通事故調查報告表一紙、道路交通事故現場蒐證照片八幀、國立
    成功大學醫學院附設醫院及奇美醫學中心診斷證明書各一紙、台南市警察局舉發
    違反道路交通管理事件通知單影本二紙在卷可資佐證。按汽車（均含機車）行駛
    時，駕駛人應注意車前狀況，並隨時採取必要之安全措施；機器腳踏車行駛同向
    三車道以上道路，均應以兩段方式進行左轉彎；汽車行駛至交岔路口轉彎車應讓
    直行車先行，道路交通安全規則第九十四條第三項、第九十九條第一項第三款、
    第一百零二條第一項第六款分別定有明文。查被告係正常考領汽車駕駛執照，為
    有駕駛經驗之人，對於上開交通安全規則自知之甚稔，為其應注意之事項，而肇
    事當時係天候晴朗、夜間有照明、柏油路面、四線道、標線清晰、有快慢車道劃
    分、正常號誌交岔路口、限速六十公里，有前開道路交通事故調查報告表載明可
    考，據此判斷，足見依當時狀況被告客觀上並無不能注意之情狀，其能注意竟疏
    未注意車前狀況，見其行向之行車管制燈號為綠燈即貿然直行，而被害人丙○○
    亦應注意且能注意其未考領駕照不得行車上路而仍駕車並搭載告訴人乙○○，且
    騎駛機車行經上開交岔路口，疏未注意應以兩段方式進行左轉彎及車前狀況以採
    取必要之安全措施，且其為轉彎車應讓被告之直行車先行，貿然自北安路外側慢
    車道直接作左轉彎欲進入安中路，致其騎駛之機車與被告甲○○之上開自小客車
    發生擦撞而肇事，並致其本人與告訴人乙○○受有前揭傷害，被告及被害人丙○○二人自有違前開規定之注意義務，其二人均顯有過失，臺灣省台南區車輛行車
    事故鑑定委員會亦同此認定，並鑑定被告為肇事次因，丙○○為肇事主因，有該
    委員會南鑑字第九０一三二一號鑑定意見書在卷可憑。而被害人丙○○雖與有過
    失，然仍不能因此即解免被告之過失傷害罪責。而被告及被害人丙○○二人之過
    失行為與丙○○本身及告訴人乙○○所受上開傷害之間，顯有相當因果關係，亦
    無疑義。從而，本件事證已甚明確，被告之過失傷害犯行，堪以認定。
二、核被告甲○○所為，係犯刑法第二百八十四條第一項前段之過失傷害罪。爰審酌
    被告之品行、應負過失責任之程度、造成被害人傷害之結果，及被告於犯後尚能
    坦認犯行頗有悔意之態度等一切情狀，量處如主文所示之刑，並諭知易科罰金之
    折算標準，以資懲儆。查被告甲○○前未曾受有期徒刑以上刑之宣告，有臺灣高
    等法院被告全國前案紀錄表附卷可稽，其因一時短於思慮致罹刑章，經此次偵審
    程序教訓，當知所警惕，諒無再犯之虞，本院復考量被告為初犯且在本件車禍事
    故中為肇事次因，其與告訴人乙○○部分並已達成和解，該部分並據乙○○撤回
    告訴等情，有和解書及請求撤回告訴狀各一紙在卷可憑，本院因認前開對被告甲○○宣告之刑，以暫不執行為適當，爰併對其宣告緩刑二年，以啟自新。
三、公訴意旨另認被告前開行為，對告訴人乙○○亦涉有刑法第二百八十四條第一項
    前段之過失傷害罪嫌等語。按告訴乃論之罪，告訴人於第一審辯論終結前得撤回
    其告訴，又告訴經撤回者，應諭知不受理之判決，刑事訴訟法第二百三十八條第
    一項、第三百零三條第三款分別定有明文。查本件告訴人乙○○告訴被告過失傷
    害案件部分，起訴書認係觸犯刑法第二百八十四條第一項前段之過失傷害罪，依
    同法第二百八十七條之規定，須告訴乃論。茲據告訴人乙○○撤回告訴，依照首
    開說明，本件就該過失傷害部分本應為不受理之諭知，惟公訴意旨認此部分與前
    開有罪部分有想像競合犯之裁判上一罪關係，爰不另為不受理之諭知，併此敘明
    。
據上論斷，應依刑事訴訟法第二百九十九條第一項前段，刑法第二百八十四條第一項
前段、第四十一條第一項前段、第七十四條第一款，罰金罰鍰提高標準條例第一條前
段、第二條，判決如主文。
本案經檢察官李白松到庭執行職務。
中      華      民      國      九十一      年    三    月    二十九    日
                                      臺灣臺南地方法院交通法庭
                                          法  官  張  瑛  宗
右正本證明與原本無異。
如不服本判決，應於判決送達後十日內，向本院提出上訴狀。
                                          書記官  陳  志  德
中      華      民      國      九十一      年    三    月    二十九    日
附錄本案論罪科刑法條：
中華民國刑法第二百八十四條
 (過失傷害罪)
因過失傷害人者，處六月以下有期徒刑、拘役或五百元以下罰金，致重傷
者，處一年以下有期徒刑、拘役或五百元以下罰金。
從事業務之人，因業務上之過失傷害人者，處一年以下有期徒刑、拘役或一千元以下
罰金，致重傷者，處三年以下有期徒刑、拘役或二千元以下罰金。
